【裁判字號】    97,簡上,503
【裁判日期】    970918
【裁判案由】    傷害
【裁判全文】
臺灣板橋地方法院刑事判決             97年度簡上字第503號
上  訴  人
即  被  告  乙○○
上列上訴人即被告因傷害案件，不服本院97年度簡字第2187號中
華民國97年3 月26日第一審判決（聲請簡易判決處刑案號：97年
度偵字第4614號），提起上訴，本院管轄之第二審合議庭判決如
下：
    主  文
上訴駁回。
    事  實
一、乙○○與丙○○原為男女朋友，於民國96年9 月22日凌晨0
    時許，丙○○返回乙○○位於臺北縣板橋市○○路385 巷28
    弄1 號5 樓住處拿取物品時，二人復因細故發生口角爭執，
    丙○○即先出手毆打乙○○之右臉（未成傷），並將乙○○
    之吉他推倒在地，乙○○見狀，怒不可遏，竟基於傷害人之
    身體之犯意，將丙○○壓制在地，並出手毆打丙○○之臉部
    ，復拉扯丙○○之頭髮，欲將丙○○拖至客廳，致丙○○受
    有前額血腫2 ×3 公分、右眼眶周圍瘀青4 ×2 公分、左下
    巴紅腫瘀青5 ×2 公分、下唇撕裂傷2 ×0.5 ×0.8 公分、
    0.5 ×1 ×0.5 公分及右後腦杓血腫5 ×6 公分之傷害。
二、案經丙○○訴由臺北縣政府警察局海山分局報請臺灣板橋地
    方法院檢察署檢察官聲請簡易判決處刑。
    理  由
壹、證據能力部分：
    按被告以外之人於審判外之言詞或書面陳述，除法律另有規
    定者外，不得作為證據，刑事訴訟法第159 條第1 項固定有
    明文，惟被告以外之人於審判中有下列情形之一，其於檢察
    事務官、司法警察官或司法警察調查中所為之陳述，經證明
    具有可信之特別情況，且為證明犯罪事實之存否所必要者，
    得為證據：三滯留國外或所在不明而無法傳喚或傳喚不到者
    ，刑事訴訟法第159 條之3 第3 款亦定有明文。查，證人丙○○於本院審理中，經本院傳喚、拘提無著，所在不明而傳
    喚不到，惟其於警詢中之證述，依其記載內容，係採取一問
    一答方式，且是時最接近案發時點，證人丙○○之記憶應最
    為清晰，又未受外力之介入，憑信性甚高，其證述內容亦與
    證人甲○○於本院審理中之證述情節及卷附之臺北縣立醫院
    驗傷診斷書顯示之受傷情形相符，堪認具有可信之特別情況
    ，且為證明犯罪事實之存否所必要，故證人丙○○於警詢中
    之證述，符合刑事訴訟法第159 條之3 第3 款之情形，具有
    證據能力。
貳、實體部分：
一、訊據被告乙○○固坦承於前揭時、地，因細故與證人丙○○
    發生口角爭執，雙方並互有推擠、拉扯之動作，惟矢口否認
    有何傷害之犯行，辯稱：當天丙○○回來拿東西，聽到伊要
    出去赴約，而伊不願丙○○同行，丙○○就揮拳打伊右臉，
    伊便要求丙○○出去，在伊要拉丙○○出去時，丙○○就動
    手摔伊工作用的吉他，伊為了保護吉他就把丙○○壓制在地
    ，丙○○就說她要出去，伊一放開手，丙○○又拿起吉他要
    摔並繼續打伊，伊為了防衛自己跟吉他，才會跟丙○○發生
    拉扯、推擠，並抓住丙○○的頭髮將丙○○拉到客廳，到客
    廳時看見丙○○的下嘴唇有受傷，伊不清楚丙○○的傷勢是
    如何造成的，可能是在拉扯的過程中丙○○有去撞到東西，
    伊並沒有出手毆打丙○○云云。
二、經查：
  (一)證人丙○○於警詢中證稱：因22日當時乙○○跟網友相約要
    出門烤肉，我想跟他去，他不肯，二人因此發生口角，我一
    氣之下就用右手掌摑他的右臉3 下（但我下手很輕，未造成
    他臉部紅腫等傷害），並推倒他的吉他，他一怒之下就把我
    推倒在地上，押住我，徒手對我的臉部及頭部猛烈毆擊，造
    成我左下巴紅腫瘀青，前額血腫，右眼眶瘀青，下唇撕裂傷
    ，接著又拉著我的頭髮想把我拉到客廳，發現拉不動就拉我
    的腳拖到客廳，並徒手對我右後腦毆擊，造成我右後腦血腫
    等語（見偵查卷第5 頁），核與被告於警詢中供稱：我於96
    年9 月22日0 時許，前女友丙○○到我新海路385 巷28弄1
    號5 樓住處，說要拿之前放的東西，並得知我要出門與網友
    烤肉，遂要求跟隨，遭我多次拒絕，丙○○忽然用右手握拳
    毆擊我右臉，當時我正坐在電腦桌前玩網路遊戲，對她的暴
    力舉動做出口頭警告，並請她離開我的住所，但她並沒有離
    開，並在現場叫囂，隨後又以右手握拳毆擊我的臉部2 次，
    我拉著她的右手要把她拉出我的住所，她左手順手拿起我的
    吉他作勢要摔擲，為了避免吉他遭她破壞，我將她壓制在地
    上後，她聲稱願意離開我的住所，而她就趁我放手時，將我
    的吉他推倒撞向房門，造成我吉他損壞，我見狀就徒手朝她
    臉部揮拳，但她並沒有停止破壞吉他動作，我就拉她頭髮要
    把她拉出房門制止她破壞吉他，並將她拉至客廳，拉到客廳
    後丙○○就停止破壞吉他動作等語相符（見偵查卷第7 頁）
    ，衡情，以被告具有大學學歷之教育程度，智識程度甚高，
    倘被告當時並無以拳頭揮擊證人丙○○臉部之動作，被告於
    警詢中豈有為此等供述之可能，況被告係因證人丙○○對其
    提出傷害告訴，始經警方通知至派出所製作筆錄，被告既已
    知證人丙○○對其提出傷害告訴，更無為配合證人丙○○之
    說詞而故為不利於己之供述之理，足見證人丙○○上開指述
    情節並非虛構；再者，由證人丙○○受傷之情形及部位觀之
    ，證人丙○○所受之傷害為前額血腫2 ×3 公分、右眼眶周
    圍瘀青4 ×2 公分、左下巴紅腫瘀青5 ×2 公分、下唇撕裂
    傷2 ×0.5 ×0.8 公分、0.5 ×1 ×0.5 公分及右後腦杓血
    腫5 ×6 公分，有臺北縣立醫院驗傷診斷證明書1 紙在卷可
    稽，倘如被告於本院審理中所言，其僅有將證人丙○○壓制
    在地，並與證人丙○○發生拉扯、推擠，此等動作豈會造成
    證人丙○○受有右眼眶周圍、前額等多處瘀青、血腫之傷害
    ，反之，證人丙○○所受之上開傷害，則與證人丙○○指稱
    係遭被告毆擊其臉部、後腦部可能造成之傷害情形相符，益
    徵證人丙○○上開指述情節確屬可信，被告事後改稱僅有與
    證人丙○○發生推擠、拉扯，並未出手毆打證人丙○○一節
    ，洵屬事後卸責之詞，委無可採。
  (二)又證人即被告之室友甲○○於本院審理中雖證稱：我只有看
    到被告跟丙○○在房間推擠、拉扯，並沒有看到被告有毆打
    丙○○的動作，且被告跟丙○○在房間推擠、拉扯的時候，
    丙○○臉上並沒有傷，但是被告把丙○○拉到客廳打開電燈
    的時候就看到丙○○臉上有傷等語（見本院97年8 月7 日審
    判筆錄第5 、6 頁），惟證人甲○○亦證稱：丙○○進來之
    後就進到被告的房間，當時被告在房間，我就回到我的房間
    ，之後就有聽到一些爭吵、有東西推擠的聲音，我就過去看
    ，就看到他們二人站在房間裡面推擠，我沒有看到衝突的全
    程，從我看到的過程，我沒有辦法判斷丙○○為何臉部會有
    血；丙○○進到被告房間隔1 個小時之後，我聽到爭吵、推
    擠的聲音，我過去看時，有一部分的樂器已經凌亂、倒地，
    丙○○還要去拿正常擺放的樂器，我從房門看過去時，丙○○的左邊、被告的右邊對著我，他們二個人是面對面等語（
    見本院97年8 月7 日審判筆錄第3 至7 頁），足見證人甲○○係在證人丙○○已進入被告房間約1 小時，且房內已傳出
    爭吵、推擠聲音後始前往被告房門口查看，當時房間內並已
    有部分樂器倒地，顯見在證人甲○○前往查看時，被告與證
    人丙○○已經發生衝突，證人甲○○所見並非完整之衝突過
    程，且以證人丙○○所受之傷害，除下唇係撕裂傷外，其餘
    在右眼眶周圍、前額、左下巴、後腦杓等部位均係紅腫、瘀
    青，此等傷害由肉眼觀之本即較為不明顯，輔以證人甲○○
    當時所站立之位置係在房門口，距離在房內之被告與證人丙○○尚有一小段距離，證人丙○○並係以左側身體對著證人
    甲○○，在此情形下，證人甲○○實無可能清楚看見證人丙○○之右眼眶、後腦杓等部位是否已經受有瘀青、紅腫之傷
    害，是證人甲○○所言，自難為有利被告之認定。
  (三)按刑法第23條所規定之正當防衛，係以對於現在不法之侵害
    ，而出於防衛自己或他人權利之行為為要件，故侵害已過去
    之報復行為，與無從分別何方為不法侵害之互毆行為，均不
    得主張正當防衛；而防衛過當，更須以有防衛權存在為前提
    ，最高法院91年度台上字第2614號判決意旨可資參照。是在
    被告以徒手毆打證人丙○○之前，證人丙○○縱有先動手毆
    打被告，並破壞被告所有吉他之行為，惟被告在毆打證人丙○○時，既已將證人丙○○壓制在地，此時證人丙○○已無
    繼續毆打被告或破壞被告吉他之行為，侵害自屬已經過去，
    被告利用將證人丙○○壓制在地之機會，再徒手毆打證人丙○○之臉部，顯非對於「現在」不法之侵害，出於防衛自己
    或他人權利之行為，是被告所為，自與正當防衛之要件有間
    ，而不得主張其行為係正當防衛。
  (四)綜上，被告所辯，洵無可採。事證明確，被告犯行，已堪認
    定。
三、核被告乙○○所為，係犯刑法第277 條第1 項之傷害罪。原
    審以被告犯罪事實明確，援引刑事訴訟法第449 條第1 項前
    段、第3 項、第454 條第2 項、刑法第277 條第1 項、第41
    條第1 項前段、刑法施行法第1 條之1 第1 項、第2 項前段
    ，量處被告拘役50日，並諭知易科罰金之折算標準，認事用
    法均無違誤，量刑亦屬妥適。被告上訴否認犯罪，為無理由
    ，應予駁回。
據上論斷，應依刑事訴訟法第455 條之1 第1 項、第3 項、第
368 條，判決如主文。
本案經檢察官李巧菱到庭執行職務。
中    華    民    國    97    年    9     月    18    日
                  刑事第十三庭  審判長法  官  白光華
                                      法  官  楊志雄
                                      法  官  曾淑娟
上列正本證明與原本無異。
                                      書記官  謝雪紅
中    華    民    國    97    年    9     月    18    日
本判決不得上訴。
附錄本案論罪科刑法條：
中華民國刑法第277條
傷害人之身體或健康者，處3 年以下有期徒刑、拘役或1 千元以
下罰金。
犯前項之罪因而致人於死者，處無期徒刑或7 年以上有期徒刑；
致重傷者，處3 年以上10年以下有期徒刑。


司法院資訊處製作；財團法人民間司法改革基金會備份。
